臺灣嘉義地方法院民事判決
111年度朴簡字第68號
原      告  劉嘉祥  
被      告  侯博元  
上列當事人間請求侵權行為損害賠償（交通）事件，原告就本院
110年度朴交簡字第243號刑事過失傷害案件提起附帶民事訴訟，
經本院刑事庭以110年度朴交簡附民字第13號裁定移送前來，本
院於民國111年4月22日言詞辯論終結，判決如下：
    主      文
被告應給付原告新臺幣116,825元，及自民國110年9月9日起至清
償日止，按週年利率百分之5計算之利息。
原告其餘之訴駁回。
訴訟費用新臺幣1,000元，其中新臺幣298元由被告負擔，餘由原
告負擔。
本判決原告勝訴部分得假執行。 
    事實及理由
一、原告主張：被告於民國110年2月25日7時28分許，駕駛車牌
    號碼00-0000號自用小客車，沿嘉義縣朴子市文化北路由北
    往南方向行駛，至文化北路32號前之交岔路口欲左迴轉時，
    對向適有原告騎乘腳踏自行車沿文化北路由南往北方向行經
    該處。被告本應注意汽車迴車前，應暫停並顯示左轉燈光或
    手勢，看清無來往車輛，始得迴轉，而依當時天候晴、日間
    自然光線、柏油路面乾燥無缺陷、無障礙物視距良好等情，
    並無不能注意之情事，竟疏未注意看清來往車輛即貿然迴轉
    ，不慎碰撞原告，致原告人車倒地而受有頭部鈍傷、右肩膀
    及上背部挫傷、右手部擦傷、腦震盪症候群、頭部受傷合併
    頸椎椎間盤突出症等傷害，及原告所有之腳踏車受損。而被
    告之過失傷害行為，業經本院以110年度朴交簡字第243號刑
    事判決判處罪刑確定，爰依侵權行為之法律關係，請求被告
    賠償原告所受下列損害：㈠醫療費用新臺幣（下同）4,200元
    ；㈡不能工作損失6萬元；㈢看診交通費用20,300元；㈣精神慰
    撫金10萬元；㈤腳踏車修理費15,500元。以上合計請求20萬
    元等語。並聲明：㈠被告應給付原告20萬元，及自刑事附帶
    民事訴訟起訴狀繕本送達翌日起至清償日止，按週年利率百
    分之5計算之利息。㈡願供擔保，請准宣告假執行。
二、被告則以：醫療費用沒有意見。看診交通費用、精神慰撫金
    、腳踏車維修費太貴了。不能工作損失，是原告自己要不要
    做，若他說要休息2個月，這也要有醫生證明等語。並聲明
    ：原告之訴駁回。
三、得心證之理由：  
　㈠按因故意或過失，不法侵害他人之權利者，負損害賠償責任
    ；汽車、機車或其他非依軌道行駛之動力車輛，在使用中加
    損害於他人者，駕駛人應賠償因此所生之損害；不法侵害他
    人之身體或健康者，對於被害人因此喪失或減少勞動能力或
    增加生活上之需要時，應負損害賠償責任；不法侵害他人之
    身體、健康、名譽、自由、信用、隱私、貞操，或不法侵害
    其他人格法益而情節重大者，被害人雖非財產上之損害，亦
    得請求賠償相當之金額；民法第184條第1項前段、第191條
    之2前段、第193條第1項及第195條第1項前段分別定有明文
    。原告主張被告之過失駕駛行為，致原告受頭部鈍傷、右肩
    膀及上背部挫傷、右手部擦傷之傷害，及原告之腳踏車受損
    等情，業經本院調閱本院110年度朴交簡字第243號刑事卷宗
    查核屬實，並有該案刑事判決在卷可稽，又原告主張其因本
    件車禍受有腦震盪症候群、頭部受傷合併頸椎椎間盤突出症
    之傷勢，業據其提出長安醫院診斷證明書為證，復經本院函
    詢長安醫院關於此部分傷勢是否為本件車禍所致之傷害，經
    該院以110年12月22日長總字0000000000號函覆略以：根據
    病歷記錄為患者主訴，患者之臨床症狀與車禍之相關性很大
    等語，是原告之主張，堪信為真實。原告依據侵權行為之法
    律關係，請求被告賠償所受損害，自屬有據。茲就原告請求
    賠償之各項損害金額，審酌如下：
  ⒈醫療費用：
    原告主張其因本件車禍受傷而支出醫療費用合計4,200元，
    業據提出嘉義長庚紀念醫院、德家診所、長安醫院醫療費用
    收據為證，核屬必要，是其此部分請求，自屬有據。
  ⒉不能工作損失：
    原告主張其因受傷休養2個月無法工作，因而受有工作收入
    損失6萬元等語，經查，依卷附長安醫院111年3月10日長總
    字第1110000413號函記載：椎間盤突出症一般建議休養及復
    健三至六個月，如有改善則可恢復工作，如無改善則可考慮
    手術治療等語。堪認原告主張因傷需療養不能工作期間2個
    月為適當。惟原告未能舉證證明其因傷休養期間不能工作損
    害之實際金額為何，惟依原告之年齡、能力、技能、社會經
    驗等觀之，在通常情形下，其從事勞動工作每月可能之收入
    ，至少應不低於基本工資，本院認以事發當時法定基本工資
    每月24,000元為本件計算基礎，應稱合理，依此計算，堪認
    原告因傷不能工作之損害為48,000元（計算式：24,000×2＝4
    8,000），逾此範圍，即屬無據。
  ⒊看診交通費用：
　　原告主張其因本件車禍受傷，因而受有看診交通費用20,300
    元之損失等語。惟查，原告未提出相關證據證明其確有上開
    費用之支出，是其此部分之請求，應屬無據。
　⒋精神慰撫金：
    按非財產之損害賠償係以人格權遭遇侵害，使精神上受有痛
    苦為必要，其核給之標準固與財產上損害之計算不同，然非
    不可斟酌雙方身分資力與加害程度，及其他各種情形核定相
    當之數額（最高法院51年台上字第223號民事判決可資參照
    ）。本院參酌財產所得調件明細表所示兩造之財產狀況，並
    衡量兩造之學歷、身分地位、經濟能力、家庭狀況，並審酌
    本件被告侵權行為之情節、原告所受傷害之程度等一切情狀
    ，認原告請求被告賠償精神慰撫金，以60,000元為適當。
  ⒌腳踏車修理費：
　　按不法毀損他人之物者，被害人得請求賠償其物因毀損所減
    少之價額；負損害賠償責任者，除法律另有規定或契約另有
    訂定外，應回復他方損害發生前之原狀；損害賠償，除法律
    另有規定或契約另有訂定外，應以填補債權人所受損害及所
    失利益為限，民法第196條、第213條第1項、第216條第1項
    分別定有明文。而所謂請求賠償物被毀損所減少之價額，得
    以修復費用為估定標準，但以必要者為限，例如修理材料以
    新品換舊品，應予折舊（最高法院77年度第9次民事庭會議
    決議參照）。原告主張系爭腳踏車因本件事故受損，修理費
    為15,500元（含零件費用14,500元、工資1,000元），有原
    告所提出之估價單在卷可稽，堪認屬實，該零件材料係以新
    品替換舊品，自應扣除折舊部分。又依行政院所頒固定資產
    耐用年數表，機車、電動機車及其他之耐用年數為3年，及
    依平均法每年折舊3分之1，參酌營利事業所得稅查核準則第
    95條第6項規定，固定資產提列折舊採用平均法者，以1年為
    計算單位，其使用期限未滿1年者，按實際使用之月數相當
    於全年之比例計算之，不滿1月者，以月計。經查，原告主
    張其腳踏車係107年購買，惟查，原告未能提出證據以證明
    其何時購買，故認應已超過耐用年限3年，其零件更換應以
    零件之殘價計算其損害額。準此，依所得稅法第51條及同法
    施行細則第48條之規定，本院以平均法計算其折舊，並依營
    利事業所得稅查核準則第95條所規定之計算公式計算其殘價
    （即殘價＝固定資產之實際成本/耐用年數表規定之耐用年數
    ＋1），則上開零件費用14,500元，於使用3年後之殘價為3,6
    25元【計算式：14,500/(3＋1)＝3,625】，再加計工資1,000
    元，總計原告得請求系爭腳踏車必要修復費用為4,625元。
　⒍以上合計原告所受損害之金額為116,825元（計算式：4,200＋
    48,000＋60,000＋4,625＝116,825）。
　㈡綜上所述，原告依侵權行為之法律關係，請求被告給付116,8
    25元，及自刑事附帶民事訴訟起訴狀繕本送達翌日即110年9
    月9日起至清償日止，按週年利率5%計算之利息。為有理由
    ，應予准許；逾此範圍之請求，則無理由，應予駁回。
四、本件事證已臻明確，兩造其餘攻擊防禦方法，核與判決結果
    不生影響，爰不逐一論述。 
五、本判決原告勝訴部分，係依民事訴訟法第427條訴訟適用簡
    易程序為被告敗訴之判決，依同法第389條第1項第3款規定
    ，應依職權宣告假執行。原告雖陳明願供擔保聲請宣告假執
    行，應僅在促使法院注意依職權宣告假執行而已，此部分尚
    無庸另為准駁之諭知。
六、本件原告提起刑事附帶民事訴訟，由本院刑事庭依刑事訴訟
    法第504條第1項之規定裁定移送前來，依同條第2項規定，
    原告就過失傷害部分之請求，依法免徵第一審裁判費，原告
    就腳踏車修理費部分之請求，依法補繳裁判費1,000元，依
    民事訴訟法第79條及同法第436條之19條第1項規定，確定本
    件訴訟費用額為第一審裁判費1,000元，應由兩造依其勝敗
    比例分擔，即被告負擔298元，餘由原告負擔。
中　　華　　民　　國　　111 　年　　5 　　月　　6 　　日
                  臺灣嘉義地方法院朴子簡易庭
                                  法　官　孫偲綺
以上正本係照原本作成。
如對本判決上訴，須於判決送達後20日內向本庭（嘉義市文化路
308之1號）提出上訴狀（均須按他造當事人之人數附繕本）。如
委任律師提起上訴者，應一併繳納上訴審裁判費。
中　　華　　民　　國　　111 　年　　5 　　月　　6 　　日
                                  書記官  李珈慧